【裁判字號】    89,上易,2005
【裁判日期】    890731
【裁判案由】    贓物
【裁判全文】
臺灣高等法院刑事判決                          八十九年度上易字第二五號
    上  訴  人
    即  被  告  乙○○
右上訴人因贓物案件，不服臺灣臺北地方法院八十八年度易字第二八七０號，中華民
國八十九年三月十六日第一審判決（起訴案號：臺灣臺北地方法院檢察署八十八年度
偵字第一五八九九號），提起上訴，本院判決如左：
    主  文
原判決撤銷。
乙○○收受贓物，處有期徒刑陸月，如易科罰金，以參佰元折算壹日。
    事  實
一、乙○○於民國八十三年間，曾犯竊盜罪，經臺灣臺北地方法院判處有期徒刑七月
    ，緩刑四年確定（該緩刑宣告嗣於八十六年十月二十八日經撤銷），又於八十五
    年間因犯竊盜、贓物等罪，經臺灣臺北地方法院分別判處有期徒刑八月、四月，
    應執行有期徒刑十月確定；詎其於上開案件尚未執行前仍不知警惕，明知如附表
    所示支票二紙，係屬來路不明之贓物（該二紙支票係丁○○授權甲○○○簽發使
    用，甲○○○於八十六年四月十日下午二時許，在臺北市○○區○○路二七六號
    一樓持該二紙支票向戊○○調現，戊○○將該二紙支票裝於皮包內放置車上，於
    八十六年四月十四日晚間六時五十分許，在台北縣新店市○○路、中興路口，併
    同其所有之ＢＥ─一八八九號自小客車遭竊），仍於八十六年四月中旬間某日，
    在不詳地點，自不詳姓名者收受該二紙支票，隨即於同年四月中旬某日，在台北
    縣新店市○○路八巷一一七號住處，交付予不知情之丙○○（另經不起訴處分確
    定）以清償債務，嗣丙○○於同年五月二十日持附表編號二之支票，至上海商業
    儲蓄銀行新店分行提示付款，因該支票業經戊○○於同年五月十六日辦理掛失止
    付而未獲兌現，並自丙○○處循線查知上情；另紙如附表編號一所示之支票經丙○○屆期提示，亦因已掛失止付而未獲兌現。
二、案經臺灣台北地方法院檢察署檢察官自動檢舉偵查起訴。
    理  由
一、訊據被告乙○○對前開二紙支票係其於前開時地交付予丙○○清償債務等情固坦
    承不諱，惟矢口否認有贓物犯行，辯稱該二紙支票係其兄張有富過世後留存之物
    ，其與家人在清理張有富遺物時尋獲，曾向銀行查詢並無問題始交與丙○○抵債
    ，不知係贓物云云。惟查：
（一）如附表所示之支票二紙，係案外人丁○○因合夥經營生意而授權甲○○○簽發
      金額、日期使用，甲○○○復於八十六年四月十日下午二時許，在臺北市○○
      區○○街二七六號一樓將上開支票二紙交付予戊○○調現，戊○○將上開二紙
      支票裝在皮包內放置於其所有之ＢＥ─一八八九號自小客車內，至同年月十四
      日晚間六時五十分許，在台北縣新店市○○路、中興路口，連車併同支票一併
      遭竊等情，業據證人丁○○、甲○○○分別於警訊時供述明確（八十六年偵字
      第一七二七七號偵查卷內警訊筆錄），並經證人戊○○於警訊、原審及本院審
      理時分別到庭證述綦詳，復有原審向台北縣警察局新店分局碧潭派出所查詢戊○○確報案自小客車失竊之公務電話紀錄及車輛失竊受理報案單影本一紙附卷
      可稽（原審卷第五十二、五十三頁），且該等支票確有甲○○○之背書，亦有
      附表編號二支票之影本在卷可憑，足徵該二紙支票確係戊○○所有失竊之物，
      自屬贓物無疑。
（二）前開二紙支票係由被告於前開時地交付予丙○○，嗣屆期由丙○○提示，因上
      開支票已於八十六年五月十六日經戊○○辦理掛失止付而遭退票等情，業據被
      告供承不諱，並經證人丙○○於偵、審時供述在卷，且有台北市票據交換所八
      十六年六月二日北票字第四二二０號函附附表編號二之支票影本、退票理由單
      、票據掛失止付通知書、掛失止付票據提示人資料查報表等影本，暨上海商業
      儲蓄銀行北三重分行八十八年十二月二十八日上北重（八八）字第０八七號函
      及所附票據掛失止付通知書影本在卷可憑；則該二紙支票遭竊後，確係曾由被
      告持有再交付與丙○○等事實，亦彰彰明甚。
（三）被告雖辯稱該二紙支票為其兄張有富死亡後遺留之物，係其清理遺物時發現，
      經向銀行查詢並無問題始交與丙○○抵債，並不知是否為贓物云云；然查該二
      紙支票係甲○○○於八十六年四月十日交與戊○○後於同年四月十四日遭竊，
      已詳如前述，而被告之兄張有富則係於八十六年三月廿八日死亡，業據被告供
      明，並有被告提出之臺灣台北地方法院檢察署相驗屍體證明書暨戶籍謄本影本
      各一紙可考（原審卷第三十四、三十五頁），該二紙支票既係張有富已死亡之
      後始失竊，張有富生前當無法取得該二紙支票，故上開支票顯非張有富遺留之
      物，被告所辯自與事實不符；至於證人即被告之妻廖荷香於原審審理雖亦證稱
      該二紙支票係張有富「頭七」當日下午在二樓張有富臥室床鋪旁矮櫃抽屜內找
      到等語，然其就清理張有富遺物之時間、發現支票之地點，與被告之供述並非
      完全一致，且廖荷香既為被告之妻，與被告休戚與共，自難免為附和被告之證
      述，且其證述之內容亦與前述戊○○取得之票及失竊之時間顯不相容，其證言
      自不足採信；再查證人丙○○於偵查時已供稱事後有問被告支票來源，被告稱
      係朋友所給的等語（八十七年度偵字第三三九一號卷、八十七年八月十四日訊
      問筆錄），倘若該支票果真為張有富之遺物，被告亦無對丙○○刻意隱諱之必
      要，故被告所辯該二紙支票係張有富之遺物乙節要無可採，且由證人丙○○之
      上開供述以觀，該二紙支票應係被告由不詳之人處收受取得，亦堪予認定。
    綜上所述，本案係戊○○持有之上開二紙支票失竊後，被告始由不詳之人處取得
    該二紙支票再交與丙○○等事實，已屬灼然，且被告既無相當對價或其他合法原
    因關係而取得上開支票，其有贓物之認識自明，本案事證明確，被告所辯無非畏
    罪卸飾之詞，不足採信，其犯行堪予認定。
二、核被告所為，係犯刑法第三百四十九條第一項之收受贓物罪，其於同一時地、同
    時收受二紙支票，仍屬單純一罪。原審以被告罪證明確，予以論科，固非無見；
    惟查附表編號一之支票發票日為八十六年六月十五日，原判決將之誤認為八十六
    年五月二十日，其關於事實之認定已嫌與卷內事證不相適合，自非允洽，被告仍
    執陳詞提起上訴，否認犯罪，雖無理由，然原判決既有可議，自屬無法維持，自
    應由本院將原判決撤銷，另為適法之諭知；爰審酌被告素行不佳，於緩刑期間仍
    不知警惕，再犯本件罪行，事後並無悔意，惟被害人已將遺失支票掛失止付，尚
    未受有具體損害，所生危害並非重大等一切情狀，量處如主文第二項所示之刑，
    並諭知易科罰金之折算標準，以資懲儆。公訴意旨雖具體求刑二年，惟本院審酌
    上開事項，認為前開所量之刑，已足以收警惕之效，並符罪刑相當原則，公訴人
    之求刑顯屬過重，附此敘明。
據上論斷，應依刑事訴訟法第三百六十九條第一項前段、第三百六十四條、第二百九
十九條第一項前段、刑法第三百四十九條第一項、第四十一條、罰金罰鍰提高標準條
例第一條前段、第二條，判決如主文。
本案經檢察官吳國南到庭執行職務。
中    華    民    國    八十九    年      七        月      三十一      日
                          臺灣高等法院刑事第二十三庭
                              審判長法  官  劉  靜  嫻
                                    法  官  林  勤  綱
                                    法  官  宋      祺
右正本證明與原本無異。
不得上訴。
                                    書記官  郭  淑  卿
中    華    民    國    八十九    年      八        月        一        日
附錄：本案論罪科刑法條全文
刑法第三百四十九條第一項
收受贓物者，處三年以下有期徒刑、拘役或五百元以下罰金。
  附表：
 ┌─┬───────┬──────┬────┬───────┬────┐
 │編│付 款 銀 行   │  發 票 日  │ 發票人 │面額（新台幣）│支票號碼│
 │號│              │            │        │              │        │
 ├─┼───────┼──────┼────┼───────┼────┤
 │一│上海商業儲蓄銀│八十六年六月│ 丁○○ │十萬元        │0000000 │
 │  │行北三重分行  │  十五日    │        │              │        │
 ├─┼───────┼──────┼────┼───────┼────┤
 │二│同右          │八十六年五月│ 丁○○ │五萬七千七百元│0000000 │
 │  │              │二十日      │        │              │        │
 └─┴───────┴──────┴────┴───────┴────┘


司法院資訊處製作；財團法人民間司法改革基金會備份。
